【裁判字號】    97,交聲,3206
【裁判日期】    980203
【裁判案由】    違反道路交通管理處罰條例聲明異議
【裁判全文】
臺灣臺北地方法院交通事件裁定        97年度交聲字第3206號
原處分機關  臺北市交通事件裁決所
異  議  人
即受處分人    乙○○○
代 理 人    徐鈴茱 律師
上列受處分人因違反道路交通管理處罰條例案件，對於臺北市交
通裁決所中華民國97年11月26日所為之處分（原處分案號：北市
裁罰字第裁22-Z00000000號裁決書）聲明異議，本院裁定如下：
    主  文
異議駁回。
    理  由
一、按汽車駕駛人飲用酒類後其吐氣所含酒精濃度超過每公升0.
    25毫克以上者，不得駕車，道路交通安全規則第114 條第2
    款定有明文。復按汽車駕駛人，駕駛汽車經測試檢定有酒精
    濃度超過規定標準者，處新臺幣（下同）15,000元以上
    60,000元以下罰鍰，並當場移置保管該汽車及吊扣其駕駛執
    照1年；汽車駕駛人，有第35條第1項規定之情形，應接受道
    路交通安全講習，道路交通管理處罰條例第35條第1項第1款
    、第24條第1項第2款分別亦有明文。
二、本件異議人即受處分人乙○○○，於民國97年6月22日下午
    ，在臺北市飲酒後，仍駕駛車牌號碼8878-HN號自用小客車
    ，於同日下午6時35分許，在國道3號甲線高速公路東向4.8
    公里處與車牌號碼2313-QD號自用小客車擦撞肇事，經內政
    部警政署國道公路警察局第九警察隊員警到場處理，並測試
    其吐氣所含酒精濃度為每公升0.32毫克，惟因員警疏失而漏
    未當場掣單舉發，舉發單位乃於97年8月31日以受處分人違
    反道路交通管理處罰條例第35條第1項第1款之行為補行掣單
    舉發，嗣受處分人於舉發通知單上所載之應到案日期即同年
    9月15日前向原處分機關提出申訴，經原處分機關函請舉發
    單位調查結果，仍認受處分人有前開違規行為，原處分機關
    乃於97年11月26日依前開條例第35條第1項第1款、第24條第
    1項第2款（裁決書漏引法條）之規定，裁處受處分人罰鍰
    19,500元，並吊扣駕駛執照12個月，施以道安講習。
三、本件異議人聲明異議意旨略以：伊於97年6月22日下午駕駛
    車號8878-HN車輛，行經臺北市國道3號甲線東向時，與他車
    輕微擦撞，至警政署國道公路警察局第九警察隊木柵分隊處
    理，由員警甲○○對其進行酒精測試，經測試後，伊有聽到
    員警丙○○問員警甲○○有無酒精反應，並聽到員警甲○○
    說沒有，然後伊的手機響了，就到外面去，因伊曾離開座位
    ，待伊聽完電話返回後，員警始讓伊簽名於「酒精濃度檢測
    單」，甲○○可能誤拿第三人之「酒精濃度檢測單」要求伊
    簽名；且伊係因受測完畢後，曾聽到員警丙○○向員警甲○
    ○詢問有無超過？甲○○答稱：「沒有。」，伊因此亦認知
    並無任何酒精反應，遂不加思索且未再細看即簽名於上；另
    觀諸國道公路警察局第九警察隊道路交通事故當事人酒精測
    定紀錄表，酒精測定方式與結果欄位記載：以抽血檢測酒精
    濃度，惟實際酒精測試係以呼氣測試，顯見事後製作之酒精
    測定紀錄表有錯誤之可能性，且當天為星期天，警局裡人滿
    為患，肇事案件非常多，可能忙中出錯等語，為此聲明異議
    ，請求撤銷原處分等語。
四、經查：
（一）異議人確有於前揭時、地，駕駛車牌號碼8878-HN號自用
      一般小客車肇事，經內政部警政署國道公路警察局第九警
      察隊員警到場處理，並測試其吐氣所含酒精濃度為每公升
      0.32毫克之事實，業據證人即本件進行酒精檢測之員警甲
      ○○到庭證稱：本件異議人的酒精測試是由伊進行檢測，
      是在伊巡邏的4個小時期間內，對異議人進行酒精測試，
      按照規定須先將檢測機器歸零，並讓當事人確定是歸零的
      ，再請當事人吹氣，後將檢測結果列印紙條出來，如沒有
      錯誤的話，就請當事人簽名捺印，上開動作都是接續完成
      ，本件進行酒測時有依照上述程序進行，伊是將檢測後紙
      條列印出來，馬上就請異議人看過，才讓她簽名，異議人
      並沒有吹完氣離開現場，再回到現場簽名的情形，伊對異
      議人進行酒精測試的程序，都是連續，一直到異議人簽名
      完畢之後，中間並未間斷，不可能將他人測試的結果，拿
      給異議人簽名，因為一定是前面一個人已經測試完畢簽名
      之後，才會進行下一位的酒精測試，紙條上面都會有流水
      編號，伊等絕對不會將全部的酒精測試單列印出來，再找
      當事人簽名，因為這樣做會搞混，伊做完異議人的酒測之
      後，就將酒測單黏貼在一張要附入卷宗的紙上（即國道公
      路警察局第九警察隊道路交通事故當事人酒精測定紀錄表
      ）交給員警丙○○，伊等是先做酒精測試之後才製作筆錄
      ，且伊對本案比較有印象，係因為像這種小事故，大約2
      、3 個小時就可以處理完畢，但異議人對於筆錄有疑義，
      所以在伊當天4個小時巡邏要繼續接值班時，本案仍未處
      理完畢，且異議人當天好像吹氣了2次，第一次吹氣沒有
      成功，但案號一樣會列印出來，否則案號就會跳號等語明
      確（本院卷第76頁反面至78頁），證人甲○○身為執法人
      員，與異議人既素不相識，且無任何宿怨仇隙，衡情證人
      應無在執行交通勤務中，刻意舉發素不相識、毫無冤仇之
      異議人，且甘冒偽證之罪責，於本院調查中到庭具結為虛
      偽之陳述，以羅織誣陷異議人之可能或必要；此外，本件
      異議人於前開時地發生交通事故後，以序（機）號018060
      號呼氣酒精測試器進行酒精濃度測試，第一次檢測案號
      366號，因吹氣量不足而顯示NO SAMPLE，第二次再以同一
      部測試氣當場檢測，以案號367號測得酒精值0.32MG/L，
      並由異議人當場簽名、捺印等情，有內政部警政署國道公
      路警察局第九警察隊97年10月21日公警九交字第
      09709774264 號函、酒精濃度測定值列印單黏貼簿影本（
      見本院卷第19 頁、第24頁）附卷可佐，堪認本件異議人
      於進行酒精濃度測試程序時，確有因第一次無法成功測得
      呼氣酒精濃度而連續2次吹氣之事實，且該2次吹氣所得之
      酒精濃度測定值列印單案號係連續之號碼，足信異議人接
      受酒精濃度測試之程序中，並未有他人從中插入進行酒精
      測試，進而致誤簽他人酒精濃度測定值列印單之可能，況
      本件異議人因公共危險案件，經內政部警政署國道公路警
      察局移送臺灣臺北地方法院檢察署檢察官偵查中，亦坦承
      有於前揭時地酒後駕車為警查獲，並經測試其呼氣酒精濃
      度值達每公升0.32毫克之事實，僅因未達法務部所函頒應
      科以刑罰每公升0.55毫克之標準，且於查獲時行為正常，
      未有酒味，而由檢察官為不起訴處分，有臺灣臺北地方法
      院檢察署檢察官97年度偵字第21419號不起訴處分書附卷
      可查，復有國道公路警察局第九警察隊道路交通事故當事
      人酒精測定紀錄表影本1紙（本院卷第61頁）在卷可證，
      是受處分人駕駛汽車經測試檢定酒精濃度超過規定標準之
      違規行為，堪以認定，是異議人辯稱酒精測試後，因伊曾
      離開座位，待返回後始簽名於「酒精濃度檢測單」，證人
      甲○○可能誤拿第三人之「酒精濃度檢測單」要求伊簽名
      云云，自無足採。
（二）又受處分人雖辯稱：伊受測完畢後，曾聽到員警丙○○向
      甲○○詢問有無超過？甲○○答稱：「沒有。」，伊因此
      亦認知並無任何酒精反應，遂不加思索且未再細看即簽名
      於上云云，經查證人即本件製作道路交通事故談話筆錄之
      員警丙○○雖到庭證稱：97年6月22日當天伊並沒有注意
      看異議人的酒精測試單，只在整理的時候計算一下應該要
      有幾份測試單，並未仔細看異議人酒精測試單上的數值，
      在製作筆錄之前，伊沒有看酒精測試值，當時伊有詢問證
      人甲○○異議人的酒精測試是否有超過，但因時間已久，
      有點忘記證人甲○○回答什麼，但伊筆錄上所製作的酒精
      測試值，是因為有詢問證人甲○○異議人有無酒精反應而
      製作的，因為本案當時有三位當事人，伊等也要製作其他
      表格，所以可能製作筆錄時，才會詢問證人甲○○，這是
      為了程序上的方便，伊只有製作筆錄那段時間與異議人接
      觸，這段期間內，伊印象中沒有其他人拿任何文件給異議
      人簽名等語（本院卷第79頁反面至第80頁反面），而與證
      人甲○○所證：證人丙○○當天好像沒有詢問伊異議人的
      酒精測試情形，時間太久了，伊印象很模糊等語（本院卷
      第77、79頁）不相符合，然此或因本件進行酒精測試距本
      院調查之時間已逾半年有餘，證人之記憶模糊而致所述互
      有出入，然本件異議人所簽名及捺印之酒精濃度測定值列
      印單既為其親自呼氣測試而得之結果，並非誤簽他人之酒
      精濃度測定值列印單乙節，已明確認定如前，縱本件2位
      證人於處理系爭交通事故當時，有異議人所指之問答情形
      ，並因其2人之問答有誤而致筆錄關於酒精濃度測定值之
      記載與實際之測定值有違，亦無礙於異議人前開違規事實
      之認定，是異議人此部分所辯，尚非可採。
（三）另受處分人辯稱：國道公路警察局第九警察隊道路交通事
      故當事人酒精測定紀錄表，酒精測定方式與結果欄位記載
      ：以抽血檢測酒精濃度，惟實際酒精測試係以呼氣測試，
      顯見事後製作之酒精測定紀錄表有錯誤之可能性，且當天
      為星期天，警局裡人滿為患，肇事案件非常多，可能忙中
      出錯云云，惟本件異議人係以呼氣之方式測試酒精濃度，
      並由證人甲○○將檢測單黏貼於該紀錄表，業經證人甲○
      ○到庭證述明確，雖國道公路警察局第九警察隊道路交通
      事故當事人酒精測定紀錄表上，酒精測定方式欄勾選「以
      抽血檢測酒精濃度」，然此顯係單純之誤載，與本件事實
      之認定亦無影響。從而，異議人上開所辯，均無足採。
五、綜上所述，受處分人確有於前揭時、地，駕駛車牌號碼
    8878-HN號自用小客車，經測試檢定酒精濃度超過規定標準
    之違規行為，從而原處分機關依前開條例第35條第1項第1款
    、第24條第1項第2款（裁決書漏引法條）之規定，裁處受處
    分人罰鍰19,500元，並吊扣駕駛執照12個月，施以道安講習
    ，核無違誤。本件異議為無理由，應予駁回。
據上論斷，應依道路交通案件處理辦法第19條，裁定如主文。
中    華    民    國    98    年    2     月    3     日
                              交通法庭法  官  楊蕙芬
以上正本證明與原本無異
如不服本裁定應於送達後5日內向本院提出抗告狀
                                      書記官  馬正道
中    華    民    國    98    年    2    月     5    日


司法院資訊處製作；財團法人民間司法改革基金會備份。
